臺灣屏東地方法院刑事判決　　　　　　　 95年度訴字第579號
公　訴　人　臺灣屏東地方法院檢察署檢察官
被　　　告　乙○○
上列被告因違反毒品危害防制條例等案件，經檢察官提起公訴（
94年度偵字第3758號），本院判決如下：
    主  文
乙○○共同偽造公印文，處有期徒刑壹年，減為有期徒刑陸月，
如易科罰金，以銀元佰元即新臺幣玖佰元折算壹日。扣案偽造
「劉文忠」之國民身分證壹張沒收。
其餘被訴部分，無罪。
    事  實
一、乙○○因另案通緝，為免人查緝，基於偽造特種文書及國民
    身分證上「內政部印」公印文之犯意，於民國94年3 月間，
    取得其兄劉文忠身分年籍資料及乙○○照片，交付與之有犯
    意聯絡在高雄市○○路姓名年籍不詳綽號「生仔」之成年男
    子，由「生仔」取得上開資料及照片後，以不詳之方式偽造
    戶政機關蓋用於國民身分證上「內政部印」公印文，而偽造
    貼有乙○○相片之「劉文忠」名義國民身分證1 張後，方以
    新臺幣（下同）1 萬5 千元之代價於上開處所取得偽造之劉
    文忠名義國民身分證，以應不時之需。嗣於94年8 月2 日下
    午3 時30分許，海岸巡防署屏東機動查緝隊持本院核發之搜
    索票前往乙○○女友辜淑梅位於屏東縣屏東市○○里○○路
    1014號住處前，先在乙○○所駕駛車牌號碼3S -7611之自用
    小客車車內，查獲安非他命2 包（毛重4 點4 公克、海洛因
    香煙6 支（總重5 點07公克，以上業經本院以94年度訴字第
    1087號判決沒收銷毀）、偽造身分證1 枚；又在辜淑梅位於
    屏東縣屏東市○○里○○路1014號2 樓之住處內，查獲海洛
    因18包（毛重19點2 公克）、電子磅秤1 台、吸食器1 只（
    以上均經本院以94年度訴字第1087號判決沒收銷毀）及行動
    電話1 支，而知上情。
二、案經海岸巡防署移請臺灣屏東地方法院檢察署檢察官偵查起
    訴。
    理  由
壹、程序部分：
一、按被告以外之人於偵查中向檢察官所為之陳述，除顯有不可
    信之情況者外，得為證據，刑事訴訟法第159 條之1 第2項
    亦有明文，而該條之立法理由係認被告以外之人（包括證人
    、鑑定人、告訴人、被害人及共同被告等）之陳述如在法官
    面前為之，因其任意陳述之信用性係在已受確定保障之情況
    下所為，自得作為證據。而現階段刑事訴訟法規定檢察官代
    表國家偵查犯罪、實施公訴，依法其有訊問被告、證人及鑑
    定人之權，證人、鑑定人且須具結，而實務運作時，檢察官
    偵查中向被告以外之人所取得之陳述，原則上均能遵守法律
    規定，不致違法取供，其可信度極高，職是，被告以外之人
    前於偵查中已具結而為證述，除反對該項供述得具有證據能
    力之一方，已釋明「顯有不可信之情況」之理由外，即不宜
    遽指該證人於偵查中之陳述不具證據能力。本件證人甲○○
    於偵查中在檢察官前所為陳述，已經依法具結，另被告復未
    曾提及檢察官在偵查時有何不法取供致證人證詞顯不可信之
    情事，是證人甲○○於偵查中之證述，自得採為本件證據。
二、按鑑定人由審判長、受命法官或檢察官就下列之人選任1 人
    或數人充之：(一)就鑑定事項有特別知識經驗者。(二)經政府機
    關委任有鑑定職務者；鑑定之經過及其結果，應命鑑定人以
    言詞或書面報告；法院或檢察官得囑託醫院、學校或其他相
    當之機關、團體為鑑定，或審查他人之鑑定，並準用第203
    條至第206 條之1 規定，刑事訴訟法第198 條、第206 條第
    1 項、第208 條第1 項分別定有明文。本件卷附國民身分證
    鑑定書，雖係被告以外之人於審判外之書面陳述，然內政部
    警政署刑事警察局係臺灣高等法院檢察署關於印文件鑑定之
    概括選任鑑定機關，此有臺灣高等法院檢察署92年10月15日
    檢文允字第0921001322號函附之「臺灣高等法院檢察署檢察
    長概括選任鑑定人或囑託鑑定機關名冊」足參，則上開國民
    身分證鑑定書，為刑事訴訟法第159 條第1 項規定之例外情
    形，應有證據能力。
三、通訊保障及監察法業於88年7 月14日制定公布，同年月16日
    生效，司法警察機關因偵辦刑事案件，為蒐集或調查證據，
    而有實施通訊監察之必要者，於偵查中應由檢察官依職權或
    聲請核發通訊監察書，載明應記載事項，始得為之，其有急
    迫之情形經檢察官口頭通知先予執行通訊監察者，亦應於24
    小時內補發通訊監察書，同法第5 條、第6 條、第11條分別
    定有明文。本件業經臺灣屏東地方法院檢察署檢察官核發94
    年6 月23日屏檢瑞和監第224 號通訊監察書，有上開通訊監
    察書暨附表1 份附卷可稽（見94年度警聲搜字第828 號第7
    頁），上開通訊監察書既係透過法定程序所為，其所監聽之
    錄音帶及譯文，既無證據足證該監聽錄音帶有經變造或剪接
    之情況，上開監聽錄音帶及譯文依刑事訴訟法第159 條第1
    項規定均得作為證據。
四、又按被告以外之人於審判外之陳述，雖不符刑事訴訟法第15
    9 條之1 至第159 條之4 之規定，而經當事人於審判程序同
    意作為證據，法院審酌該言詞陳述或書面陳述作成時之情況
    ，認為適當者，亦得為證據。當事人、代理人或辯護人於法
    院調查證據時，知有第159 條第1 項不得為證據之情形，而
    未於言詞辯論終結前聲明異議者，視為有前項之同意。刑事
    訴訟法第159 條之5 第1 項、第2 項定有明文。檢察官及被
    告對於本判決所引用搜索、扣押筆錄、扣押物品目錄表、通
    聯調閱查詢單等證據，未於本院言詞辯論終結前爭執其證據
    能力，茲審酌該等書面陳述作成時之情況，並無不宜作為證
    據之情事，且本院認為以之作為本件論罪之證據，均與待證
    事實具有關聯性，作為本案之證據亦屬適當，是依上開規定
    ，自得為證據。
貳、實體部分：
一、有罪部分：
  (一)訊據被告對其與「生仔」共同偽造公印文及特種文書即國民
    身分證之事實於本院審理時坦承不諱，並有搜索、扣押筆錄
    、扣押物品目錄表各1 份在卷可憑，及扣案之「劉文忠」名
    義之國民身分證1 張附卷可參；復經將該身分證送請內政部
    警政署刑事警察局鑑定，鑑定結果認：「劉文忠」國民身分
    證之印刷字跡及底紋圖案均與樣張不相符，故前揭身分證及
    其上「內政部印」公印文經判均係偽造等語，此有內政部警
    政署刑事警察局鑑定書及公務電話記錄各1 份在卷可證。足
    徵被告此部分自白與事實相符，本案事證明確，被告共同偽
    造公印文及特種文書（國民身分證）之犯行洵堪認定，應依
    法論科。
  (二)按國民身分證屬於品行能力之相類證書，其上所蓋「內政部
    印」為公印文，被告委由不詳姓名、年籍之成年男子偽造「
    劉文忠」國民身分證上呈現之「內政部印」印文，係戶政主
    管機關內政部之印文，自屬偽造公印文；又被告偽造國民身
    分證，足生損害於戶政機關對於戶籍管理之正確性及劉文忠
    本人，核其所為，係犯刑法第218 條第1 項偽造公印文罪、
    及同法第212 條偽造特種文書罪。被告與上開不詳姓名、年
    籍成年男子就上開犯行，有犯意聯絡及行為分擔，應論以共
    同正犯。
  (三)又被告行為後，刑法於94年2 月2 日修正公布，95年7 月1
    日施行之刑法第55條關於牽連犯之規定，業已刪除。此刪除
    雖非犯罪構成要件之變更，但顯已影響行為人刑罰之法律效
    果，自屬法律有變更，依修正後刑法第2 條第1 項規定，比
    較新舊法結果，數行為依新法規定原則上應予併罰，惟依修
    正前刑法第55條牽連犯規定，得從一重處斷，是以仍應適用
    較有利於被告之行為時即修正前刑法第55條關於牽連犯之規
    定。是被告所犯偽造公印文罪及特種文書（國民身分證）罪
    間，有手段、目的之牽連關係，應依修正前刑法第55條後段
    之規定，從較重之刑法第218 條第1 項偽造公印文罪論處。
  (四)爰審酌被告之年齡、品行、智識程度、犯罪動機、手段、犯
    罪所生法益受侵害之情形，被告為51年8 月15日出生、受有
    國中畢業教育程度，有警詢年籍等資料在卷可參，於前揭犯
    行時為智識成熟之成年人，前有多次因違反麻醉藥品管理條
    例、肅清煙毒條例、槍砲彈藥刀械管制條例、檢肅流氓條例
    、搶奪、竊盜案件，經法院判刑確定或裁定感訓之紀錄，此
    有臺灣高等法院被告前案紀錄表及臺灣屏東地方法院檢察署
    刑案資料查註紀錄表各1 份在卷可按，素行不良，及其此次
    犯罪係欲逃避司法警察機關查緝而故意利用其兄弟之名義偽
    造國民身分證，其行為對於警察機關就犯罪查緝之正確性及
    被冒名人劉文忠所生損害之程度甚大，且審酌被告犯後坦承
    犯行、犯罪後態度尚可等一切情狀，量處如主文所示之刑。
  (五)又扣案偽造之「劉文忠」名義國民身分證1 張，係供被告與
    不詳姓名年籍成年男子犯罪所得之物，且為被告所有，應依
    刑法第38條第1 項第3 款規定宣告沒收；至扣案之偽造「劉
    文忠」國民身分證1 張，既已依刑法第38條第1 項第3 款之
    規定宣告沒收，其上偽造之「內政部印」公印文1 枚，爰不
    再依刑法第219 條重為沒收之諭知。另扣案之行動電話1 支
    及SIM 卡1 張，雖均為被告所有，惟該物並非供本件犯罪所
    用或因犯罪所生或所得之物，亦非違禁物，爰不予以宣告沒
    收。
  (六)按中華民國96年罪犯減刑條例業經總統於96年7 月4 日公布
    ，自同年7 月16日施行，本件被告所犯之偽造公印文罪，犯
    罪時間在96年4 月24日以前，經核尚無該條例第3 條所列不
    予減刑之情形，應依中華民國96年罪犯減刑條例第2 條第1
    項第3 款規定，減其宣告刑之刑期2 分之1 ，並審酌其年齡
    、職業、收入、社會地位等節，並諭知易科罰金之折算標準
    如主文所示，以資儆懲（又被告行為後，刑法第41條第1 項
    所定有期徒刑易科罰金之折算標準修正為「新台幣一千元、
    二千元或三千元折算一日」；而修正前同條項所定之折算標
    準為銀元「一元以上三元以下折算一日」，依82年2 月5 日
    修正施行之罰金罰鍰提高標準條例第2 條前段所定「依（修
    正前）刑法第四十一條易科罰金或第四十二條第二項易服勞
    役者，均就其原定數額提高為一百倍折算一日」，則舊刑法
    施行時，有期徒刑易科罰金之折算標準為「銀元一百元以上
    三百元以下」，依現行法規所定貨幣單位折算新臺幣條例第
    2 條折算為「新台幣三百元以上九百元以下」。二者比較結
    果，仍以被告行為時即修正前刑法所定罰金折算標準為有利
    於被告，故適用修正前刑法第41條第1 項前段規定，定其折
    算標準）。
二、無罪部分：
  (一)公訴意旨另以：被告除有上開本院論罪科刑之偽造公印文之
    犯行外，尚基於概括犯意，自94年5 月間起，迄94年7 月中
    旬止，在屏東縣麟洛鄉老田尾等地，每隔1 至2 星期，無償
    提供甲○○第1 級毒品海洛因，前後4 次，除94年7 月8日
    該次為1,000 元之份量外，其餘每次為一泡份量。乙○○又
    以轉讓第2 級毒品犯意，於94年7 月8 日，在同地點，無償
    提供甲○○價值1 千元之甲基安非他命，因認被告此部分犯
    行亦涉有毒品危害防制條例第8 條第1 項、第2 項之轉讓第
    一級、第二級毒品罪嫌等語。
  (二)按犯罪事實應依證據認定之，無證據不得認定犯罪事實；又
    被告或共犯之自白，不得作為有罪判決之唯一證據，仍應調
    查其他必要之證據，以察其是否與事實相符；再檢察官就被
    告犯罪事實，應負舉證責任，並指出證明之方法；且不能證
    明被告犯罪或其行為不罰者，應諭知無罪之判決，刑事訴訟
    法第154 條第2 項、第156 條第2 項、第161 條第1 項及第
    301 條第1 項分別定有明文。申言之，被告或共犯雖經自白
    ，仍應調查其他必要之證據，以察其是否與事實相符。立法
    目的乃欲以補強證據擔保自白之真實性；亦即以補強證據之
    存在，藉之限制自白在證據上之價值。而所謂補強證據，則
    指除該自白本身外，其他足資以證明自白之犯罪事實確具有
    相當程度真實性之證據而言。雖其所補強者，非以事實之全
    部為必要，但亦須因補強證據與自白之相互利用，而足使犯
    罪事實獲得確信者，始足當之。再檢察官對於起訴之犯罪事
    實，應負提出證據及說服之實質舉證責任。倘其所提出之證
    據，不足為被告有罪之積極證明，或其指出證明之方法，無
    從說服法院以形成被告有罪之心證，基於無罪推定之原則，
    自應為被告無罪判決之諭知；且公訴案件犯罪證據之蒐集，
    及提起公訴後，對犯罪事實之舉證責任及指出證明之方法，
    均屬公訴人之職責，原則上法院僅於當事人之主張及舉證範
    圍內進行調查證據，其經法定程序調查證據之結果，認已足
    以證明犯罪事實時，始得為犯罪事實之認定。若其為訴訟上
    之證明，於通常一般人仍有合理之懷疑存在，尚未達於可確
    信其真實之程度者，在該合理懷疑尚未剔除前，自不能為有
    罪之認定。法院不得以偵查機關關於某種犯罪之調查不易，
    即放棄上開原則之堅持，致有違背刑事訴訟無罪推定及嚴格
    證明之原則，其理甚明（最高法院92年台上字第128 號判例
    、94年台上字第2033號判決亦揭櫫明確）。
  (三)公訴人認被告涉有上開轉讓第一級、第二級毒品犯嫌，無非
    係以證人甲○○於偵查中所為證述、查獲之扣案毒品、通聯
    調閱查詢單及監聽錄音帶、譯文等為其主要論據。經查：
  (1)觀之94年7 月8 日，0000000000號與0000000000對話通訊監
    察譯文，內容為「Ｂ（甲○○）：阿叔喔，甜的，鹹的各一
    千；Ａ（被告）：等一下再說啦」；94年7 月10日，000000
    0000號與0000000000對話通訊監察譯文，內容為「Ａ：喂，
    怎樣？Ｂ：喔，阿叔喔，一張啦。Ａ：你在哪？Ｂ：在家這
    。Ａ：到歸來打給我，我現從公館出發」等語（見94年度偵
    字第3758號偵查卷第46至47頁）。其通話內容就被告是否於
    94年7 月8 日及同年月10日確實有轉讓毒品，轉讓何種種類
    毒品、數量、時間、地點等情事均無談及；除此之外，卷內
    亦無任何證據與此次被告轉讓第一級毒品、第二級毒品行為
    相關者。
  (2)證人甲○○於臺灣屏東地方法院檢察署檢察官訊問時雖證稱
    ：「（閱畢94年7 月8 日，0000000000號與0000000000對話
    通訊監察譯文）鹹的是指海洛因，甜的是指甲基安非他命，
    海洛因及甲基安非他命一千元都是二包的量，交貨地點都在
    麟洛的墳墓（台語老田尾）交貨的，後來是跟他要的並沒有
    拿錢給他，因為我跟乙○○有十幾年的交情，他對我也不錯
    」、「（閱畢94年7 月10日之通訊監察譯文）乙○○免費提
    供我一包海洛因，也是在麟洛的老田尾交海洛因給我，我們
    沒有金錢交易」、「總共跟乙○○要過四、五次海洛因，約
    隔一、二個禮拜拿一次，最後一次到94年7 月中旬，第一次
    拿約94年5 、6 月份的時候」等語（見94年度偵字第3758號
    卷第63至64頁）。惟證人甲○○就上開被告轉讓第一級毒品
    海洛因及第二級毒品甲基安非他命之次數、時間、地點、毒
    品數量均未為詳細證述，僅泛稱海洛因係4 、5 次，另關於
    轉讓甲基安非他命部分更未曾提及；然除此之外，卷內無任
    何包括通聯譯文在內之證據作為此次轉讓毒品之積極補強證
    據。
  (3)證人甲○○於本院審理中又具結證改稱：「（被告問為何指
    訴我自94年5 月間起，迄94年7 月中旬止，在屏東縣麟洛鄉
    老田尾等地，每隔1 至2 星期，無償提供你第1 級毒品海洛
    因，前後4 次，並指述我於94年7 月8 日轉讓第2 級毒品，
    在同地點，無償提供你價值1 千元之甲基安非他命？）我沒
    有這樣說」、「我當時出庭的時候頭昏昏，所以講的話現在
    有點忘記了，我施用的毒品是向一個綽號叫『阿志』買的」
    、「（檢察官問為何你在偵訊的陳述與今日不同？）毒品是
    「阿志」拿給我的」、「（檢察官問是否因為被告在法庭上
    ，所以不能自由陳述？）不會」、「（檢察官問在偵訊時陳
    述的實在還是今日陳述的實在？）今天陳述的實在」等語（
    見96年4 月24日本院審判筆錄）。是尚無法僅以證人甲○○
    上開不明確且未具補強證據之證述，遽認被告確有轉讓證人
    甲○○第一級毒品海洛因4 次及轉讓第二級毒品甲基安非他
    命1 次之犯行。
  (4)至被告經警查獲之安非他命2 包（毛重4 點4 公克、海洛因
    香煙6 支（總重5 點07公克）、海洛因18包（毛重19點2 公
    克）等毒品，此部分毒品經被告於本院審理時坦承係其施用
    第一級毒品、第二級毒品所用，並經本院於94年12月28日以
    94年度訴字第1087號判決施用第一級毒品及第二級毒品判決
    應執行有期徒刑1 年10月確定在案，此有本院94年度訴字第
    1087號判決1 份在卷可稽。是此部分查獲之毒品亦無法證明
    被告確有轉讓毒品予證人甲○○。
  (5)綜上所述，就檢察官起訴上開之犯罪事實，依檢察官所指之
    證據，尚難認被告有公訴人所指該部分之行為，此外，復查
    無其他積極證據足認被告有何公訴人所指之犯行，既不能證
    明被告犯罪，揆諸首揭法律條文及判例說明，就轉讓第一級
    毒品罪及轉讓第二級毒品罪，自應為無罪之諭知。
、據上論斷，應依刑事訴訟法第299 條第1 項前段、第301 條
    第1 項，刑法第2 條第1 項但書、第218 條第1 項、第212
    條、第55條（修正前）、第38條第1 項第3 款、第41條第1
    項前段（修正前），修正前罰金罰鍰提高標準條例第2 條，
    中華民國九十六年罪犯減刑條例第2 條第1 項第3 款、第7
    條，判決如主文。
本案經檢察官劉昀到庭執行職務。
中　　華　　民　　國　　96　　年　　10　　月　　23　　日
                  刑事第一庭  審判長法  官  潘正屏
                                    法  官  羅培毓
                                    法  官  許蓓雯
以上正本證明與原本無異。
如不服本判決應於收受本判決送達後十日內向本院提出上訴書狀，
其未敘述上訴理由者，並得於提起上訴後十日內向本院補提理由
書狀（均須按他造當事人之人數附繕本）「切勿逕送上級法院」
中　　華　　民　　國　　96　　年　　10　　月　　24　　日
                                書記官  蘇雅慧
中華民國刑法第212條
偽造、變造護照、旅券、免許證、特許證及關於品行、能力服務
或其他相類之證書、介紹書，足以生損害於公眾或他人者，處一
年以下有期徒刑、拘役或三百元以下罰金。
中華民國刑法第218條
偽造公印或公印文者，處五年以下有期徒刑。
盜用公印或公印文足以生損害於公眾或他人者，亦同。
